臺灣高等法院高雄分院刑事判決　　　100年度上更(一)字第4號
上　訴　人
即　被　告　陳義文
選任辯護人　薛西全律師
　　　　　　劉研孝律師
　　　　　　邱國逢律師
上列上訴人因違反槍砲彈藥刀械管制條例案件，不服台灣高雄地
方法院97年度重訴緝字第5 號中華民國98年4 月14日第一審判決
（起訴案號：台灣高雄地方法院檢察署95年度偵字第32901 號）
，提起上訴，判決後經最高法院發回更審，本院判決如下：
    主  文
原判決關於非法持有可發射金屬具有殺傷力槍枝及意圖犯罪而出
借可發射金屬具有殺傷力之槍枝部分暨定執行刑均撤銷。
陳義文共同連續犯非法持有空氣槍罪，處有期徒刑年陸月，併
科罰金新臺幣拾貳萬元，罰金如易服勞役，以新台幣壹仟元折算
壹日，扣案附表一所示之物均沒收；又共同連續犯恐嚇危害安全
罪，處有期徒刑捌月，減為有期徒刑肆月，扣案附表一編號2 所
示之物沒收。應執行有期徒刑年捌月，併科罰金新台幣拾貳萬
元，罰金如易服勞役，以新台幣壹仟元折算壹日，扣案附表一所
示之物均沒收。
其他被訴意圖犯罪而出借空氣槍部分無罪。
    事  實
一、陳義文與陳宗義（非法持有空氣槍及恐嚇危害安全部分業經
    原審以96年度重訴字第90號判處有期徒刑2 年、併科罰金新
    台幣《下同》5 萬元確定）於民國95年間初集資在高雄市○
    ○區○○路中油斜對面開設「菜仔檳榔攤」經營金錢放款業
    務，因擔心索債過程遭債務人抵抗，欲購買槍枝防身備用（
    尚無持以向債務人恐嚇討債之犯意），詎其等均明知具有殺
    傷力之空氣槍係屬槍砲彈藥刀械管制條例所列管之槍枝，非
    經中央主管機關許可不得持有，竟共同基於非法持有具殺傷
    力空氣槍枝之概括犯意聯絡，先於95年1 、2 月間某日，由
    陳宗義帶領陳義文前往高雄縣林園鄉○○路鳳鼻頭附近某商
    店，以1 萬多元之價格，向真實姓名不詳之成年人購得附表
    一編號1 所示具殺傷力之空氣長槍1 支，而未經許可共同持
    有之；復於購入上開槍枝後約半個月內某日，其等復承前非
    法持有具殺傷力空氣槍枝之概括犯意聯絡，由陳義文前往上
    開商店以5 萬餘元之價格，向該不詳成年人購得具殺傷力如
    附表一編號2 、3 所示具有傷殺力空氣長槍2 支及附表一編
    號4 所示供該等空氣長槍使用之鋼珠1 批而共同持有之；嗣
    陳義文於95年6 月14日與陳宗義共同為後述（二）恐嚇犯行
    後，於同年月20日出境前某日，將其等所有如附表一所示具
    殺傷力空氣長槍3 枝及鋼珠1 批，連同附表二編號1 、2 所
    示與本案無關之物裝入釣魚竿袋子內，交由不知情之洪宗伯
    保管。
二、嗣因張萬教、林徐採燕（陳義文所犯重利部分另經原審以97
    年度訴緝字第207 號判處有期徒刑3 月、減為有期徒刑1 月
    15日確定）向陳義文與陳宗義經營之「菜仔檳榔攤」借貸金
    錢後無力償還，陳義文與陳宗義即於95年6 月間某日另萌生
    共同恐嚇危害安全之概括犯意聯絡，推由陳宗義出面向林徐
    採燕及張萬教索債，陳義文乃於95年6 月14日開車北上搭載
    陳宗義南下高雄，並由陳宗義自「菜仔檳榔攤」後方倉庫拿
    取附表一編號2 所示具殺傷力空氣長槍1 支後，於同日晚上
    約9 時許，偕同一名姓名不詳之成年男子，持附表一編號2
    所示空氣長槍及未具殺傷力土造鋼管手槍1 支（未扣案，無
    證據證明具有殺傷力），前往林徐採燕位於高雄市○○區○
    ○街10巷10號住所催討債務，陳宗義則將空氣長槍背在身後
    ，並擊發其所有之鋼管手槍1 發，以此加害生命、身體之事
    恐嚇林徐採燕，致生危害於安全；事畢，陳宗義即將該把空
    氣長槍放回「菜仔檳榔攤」後方倉庫，再承前恐嚇危害安全
    之概括犯意聯絡，於同日晚間約9 時30分許，前往張萬教位
    於高雄市○○區○○街37巷12-1號住處向張萬教催討債務，
    並當場擊發其所有之上開土造鋼管手槍2 發，復對張萬教恫
    稱：「下次再來就沒這麼簡單」等加害生命、身體之事恐嚇
    張萬教，致生危害於安全（該支未具殺傷力之土造鋼管手槍
    擊發後因故障遭陳宗義丟棄，未扣案）；嗣因林徐採燕、張
    萬教仍未清償全部債務，陳義文乃將此事告知陳宗義出面處
    理，其等復承上開恐嚇危害安全之概括犯意聯絡（嗣陳義文
    於同年6 月20日出境前往大陸），由陳宗義於95年6 月24日
    晚上10時30分許，偕同不知情之吳順榮（經檢察官為不起訴
    處分）前往張萬教上開住處催討債務，並持附表二編號3 所
    示未具殺傷力之土造鋼筆手槍擊發2 發後（槍枝嗣後已出售
    移轉為不知情之賴文良所有），命張萬教陪同其前往林徐採
    燕住處催討債務，並於同日晚上11時許，在林徐採燕上址住
    處持未具殺傷力土造鋼筆手槍擊發2 發（槍枝未扣案，且無
    證據足認具有殺傷力），以此等加害生命、身體之事恐嚇張
    萬教、林徐採燕，致其等心生畏懼，致生危害於安全。
三、嗣員警循線查獲陳宗義後，經由陳宗義之供述，於95年12月
    12日持拘票及搜索票前往陳義文位於高雄市○○區○○里○
    ○路新市埸巷5 之1 號執行拘提、搜索，並由陳義文帶同前
    往其寄放槍枝之不知情洪宗伯住處，查扣陳義文與陳宗義所
    有供其等上開犯行所用如附表一所示空氣槍3 把、鋼珠1 批
    及與本案無關如附表二編號1 、2 所示之物；另賴文良提出
    陳宗義犯案後售給其之附表二編號3 所示未具殺傷力土造鋼
    筆手槍及子彈，而查悉上情。
四、案經高雄市政府警察局刑警大隊移送台灣高雄地方法院檢察
    署檢察官偵查起訴。
    理  由
壹、證據能力部分：
一、卷附之內政部刑事警察局（下稱刑事警察局）相關槍彈鑑定
    書，雖係被告以外之人於審判外之書面陳述，然刑事警察局
    係台灣高等法院檢察署關於槍彈有無殺傷力之概括選任鑑定
    機關，此據台灣高等法院檢察署92年9 月9 日檢文允字第09
    21001203號「台灣高等法院檢察署檢察長概括選任鑑定機關
    表列」函示在案，則上開槍彈鑑定書，為刑事訴訟法第159
    條第1 項規定之例外情形，應有證據能力。
二、證人陳宗義、賴文良、賴王鳳珠、林徐採燕、張萬教、陳西
    焜、吳順榮於偵查中具結後向檢察官所為之證述，證人等均
    未曾提及檢察官在偵查中有不法取供情事，亦查無該證據作
    成時有何違法情事，並無顯有不可信之情況，依刑事訴訟法
    第159 條之1 第2 項之規定，應適宜為本案之證據而有證據
    能力。
三、證人陳宗義於警詢中就其於95年6 月14日、24日持槍向被害
    人林徐採燕及張萬教恐嚇討債之原因、過程暨被告是否知情
    等之陳述，與其嗣於審理中所述已有不符，本院審酌證人於
    警詢之陳述距案發日較近，當時記憶自較深刻，可立即反應
    所知，不致因時隔日久而遺忘案情，較無來自同案被告在場
    之壓力，而出於不想生事之指證，佐以證人於偵查中亦證稱
    ：其於95年6 月14日、24日持槍向被害人林徐採燕及張萬教
    恐嚇討債，都是被告叫其出面處理等語，且證人亦未表示其
    於警詢之陳述，員警之詢問有出於不正方法、陳述出於非任
    意性等情，是其在警詢陳述時之各種外部情況觀之，虛偽陳
    述之危險性甚低，揆諸上開說明，其於警詢所為之陳述，是
    出於「真意」之信用性獲得確切保障，客觀上應具有較可信
    之特別情況，亦為證明被告上開犯罪事實存否所必要，依刑
    事訴訟法第159 條之2 規定，其於警詢之證言自有證據能力
    。
四、按被告以外之人於審判外之陳述，雖不符刑事訴訟法第159
    條之1 至之4 之規定，然經當事人於審判程序同意作為證據
    ，法院審酌該言詞陳述或書面陳述作成時之情況，認為適當
    者，亦得為證據，同法第159 條之5 第1 項定有明文。除上
    開所述外，本判決下列所引用之證據，屬被告以外之人在審
    判外陳述之傳聞證據部分，除依刑事訴訟法第159 條之1 至
    第159 條之4 規定得為證據者外，其餘業經被告、辯護人及
    檢察官於審理中同意作為證據（本院卷第48-49 頁），本院
    審酌該等傳聞證據作成時之狀況，並無違法或不當等不宜作
    為證據之情形，依前開說明，亦得作為證據。
貳、認定事實所憑之證據及理由
    訊據被告坦承其與陳宗義自95年間初起合資在上址「菜仔檳
    榔攤」共同經營重利放款業務（即俗稱「日仔會」），因擔
    心索債遭債務人抵抗，於95年1 、2 月間某日，連續以1 萬
    多元及5 萬多元之價格購買附表一編號1 至3 所示具殺傷力
    空槍長槍（含編號4 所示鋼珠）而持有之，嗣陳宗義於95年
    6 月14日曾持附表一編號2 所示槍枝向被害人索債，嗣其於
    95年6 月某日將上開槍枝（含鋼珠）藏在不知情之洪宗伯住
    處之事實；惟否認與陳宗義共同為上開恐嚇犯行，辯稱：其
    並未與陳宗義前往被害人住處恐嚇云云。經查：
一、上開事實一所示時、地連續非法持有具殺傷力空氣長槍枝之
    事實，業據被告於本院審理中坦承不諱（本院卷第39、84頁
    ），且證人即同案被告陳宗義迭於警詢、偵查及原審證述被
    告連續非法持有上開空氣長槍之事實；又扣案附表一編號1
    至3 所示空氣長槍3 把（槍枝管制編號：0000000000號、00
    00000000號、0000000000號），經送高雄縣政府警察局鑑識
    課鑑定結果認：「非制式空氣槍，且係以銜接中型高壓氣體
    鋼瓶為發射動力，經使用原中型鋼瓶試涉可發射彈丸：(一)其
    中就槍枝管制編號：0000000000號部份，測得鋼珠（直徑約
    7.92mm、重2.04公克）之發射速度分別為154 、151 、147
    公尺/ 秒，計算其動能分別為24.19 、23.26 、22.04 焦耳
    ，單位動能面積分別為49.10 、47.21 、44.74 焦耳/ 平方
    公分；(二)槍枝管制編號：0000000000號部份，測得鋼珠（直
    徑約7.92mm、重2.04公克）之發射速度分別為198 、196 、
    189 公尺/ 秒，計算其動能分別為39.99 、39.1 8、36.44
    焦耳，單位動能面積分別為81.17 、79.54 、73 .96焦耳/
    平方公分；(三)槍枝管制編號：0000000000號部份，測得鋼珠
    （直徑約0.88mm）之發射速度分別為190 、190 、188 公尺
    / 秒，計算其動能分別為15.88 、15.88 、15.55 焦耳，單
    位動能面積分別為56.18 、56.18 、55.00 焦耳/ 平方公分
    。」「司法院秘書長81.6.11 秘台廳(二)字第06 985號函釋示
    ：殺傷力的標準為在最具威力的適當距離，以彈丸可穿入人
    體皮膚肉層之動能為基準」；「殺傷力之相關數據：(一)美國
    軍醫總署定義：彈丸撞擊動能達58呎磅（約為78.6焦耳），
    則足以使人喪失戰鬥能力。(二)內政部警政署刑事警察局對活
    豬作射擊測試結果，彈丸單位面積動能達24焦耳/ 平方公分
    ，則足以穿入豬隻皮肉層。(三)依日本科學警察研究所之研究
    結果，彈丸單位面積動能達20焦耳/ 平方公分則足以穿入人
    體皮肉層。」，此有高雄市（即改制前「高雄縣」）政府警
    察局95年12月25日高縣警鑑字第0950077009號槍彈鑑定書（
    95年度偵字第32901 號《偵二卷》第64-69 頁），足見扣案
    附表一編號1 至3 所示空氣長槍經實際彈丸射擊結果，其單
    位面積動能均已逾每平方公分20焦耳，可穿入人體皮肉層而
    具有殺傷力，已符合槍枝具有殺傷力之標準無訛；此外復有
    蒐證照片、高雄市政府警察局刑警大隊搜索扣押筆錄、扣押
    物品目錄表附卷可稽，足證被告之自自核與事實相符，堪信
    為真實。
二、被告自警詢、偵查、原審及本院上訴審辯稱：其與陳宗義係
    共同經營地下錢莊，陳宗義出資10萬元，二人並共同擁有扣
    案3 支空氣長槍等語（警卷第6-7 頁，偵二卷第24-25 頁，
    原審卷二第第31、111-114 頁，上訴卷第62-63 頁），並於
    本院供稱：本案扣案3 支具有殺傷力之空氣槍（含鋼珠1 批
    ），是我與陳宗義為了經營錢莊而購買共同持有的，我們二
    人先後購買該3 支空氣長槍，是因為經營錢莊，怕討債過程
    遭債務人反抗，乃購買槍枝防身備用，起初是陳宗義邀我經
    營錢莊，陳宗義與我一起出資，陳宗義出資10萬元，該10萬
    元是陳宗義囑託他母親在我購買扣案3 支空氣長槍前不久之
    95 年 初，透過友人洪宗伯轉交給我供經營錢莊之用；經營
    錢莊是由我負責與借款人洽談借貸條件，被害人張萬教、林
    徐採燕等人係於95年間經由陳宗義介紹來借錢的，借款條件
    由我與借款人洽談；我與陳宗義共同經營錢莊，是由陳宗義
    負責處理他介紹來的借款人，張萬教、林徐採燕是陳宗義介
    紹的，所以由陳宗義負責出面討債，向該二人所收取的錢就
    當作我們共同經營錢莊的收入，後來我人去大陸（意指95年
    6 月20日），所以借款人還錢才由我太太來收；95年6 月14
    日陳宗義持槍前往被害人張萬教、林徐採燕的處所恐嚇討債
    ，這件事我知道，是我去台北載陳宗義南下高雄等語（本院
    卷第39-41 頁），與其之前在警詢、偵查、原審及本院上訴
    審所辯其與陳宗義共同經營地下錢莊，陳宗義出資10萬元，
    二人並共同擁有扣案3 支空氣長槍等情大致相符，並有載明
    其於95年6 月20日出境至同年8 月15日入境之入出境資訊連
    結作業查詢資料在卷可參（本院卷第56頁）；佐以證人陳宗
    義於偵查中亦證稱：其知悉被告在經營地下錢莊；其於95年
    初曾帶被告前往鳳鼻頭地區購買槍枝；另於95年2 月間曾透
    過其母親交付10萬元給被告之事實（偵二卷第83、131 頁）
    ，足見被告上開所述內容非虛。
三、又被害人張萬教、林徐採燕向被告等人借錢後因無力償還，
    陳宗義乃基於恐嚇危害安全之概括犯意，於95年6 月14日晚
    上約9 時許，偕同一名姓名不詳之成年男子，持附表一編號
    2 所示空氣長槍及未具殺傷力土造鋼管手槍1 支（未扣案，
    無證據證明具有殺傷力），前往林徐採燕位於高雄市○○區
    ○○街10巷10號住所催討債務，陳宗義則將空氣長槍背在身
    後，並擊發其所有之鋼管手槍1 發，以此加害生命、身體之
    事恐嚇林徐採燕，致生危害於安全；事畢，陳宗義即將該把
    空氣長槍放回「菜仔檳榔攤」後方倉庫，再承前恐嚇危害安
    全之概括犯意聯絡，於同日晚上約9 時30分許，前往張萬教
    位於高雄市○○區○○街37巷12-1號住處向張萬教催討債務
    ，並當場擊發其所有之上開土造鋼管手槍2 發，復對張萬教
    恫稱：「下次再來就沒這麼簡單」等加害生命、身體之事恐
    嚇張萬教，致生危害於安全（該支未具殺傷力之土造鋼管手
    槍擊發後因故障遭陳宗義丟棄，未扣案）；嗣因林徐採燕、
    張萬教仍未清償全部債務，陳義文乃將此事告知陳宗義出面
    處理，陳宗義乃承前恐嚇危害安全之概括犯意聯絡，於95年
    6 月24日晚上約10時30分許，偕同不知情之吳順榮前往張萬
    教上開住處催討債務，並持附表二編號3 所示未具殺傷力之
    土造鋼筆手槍擊發2 發後，命張萬教陪同其前往林徐採燕住
    處催討債務，並於同日晚上約11時許，在林徐採燕上址住處
    ，持未具殺傷力土造鋼筆手槍擊發2 發（槍枝未扣案，且無
    證據足認具有殺傷力），以此等加害生命、身體之事恐嚇張
    萬教、林徐採燕，使其等心生畏懼致生危害於安全之事實，
    業據證人陳宗義於警詢、偵查及原審證述在卷（警卷第13-2
    7 頁、偵二卷第83-85 、131-132 頁、原審卷一第42-44 頁
    、原審卷二第100-105 頁），並經證人即被害人張萬教於警
    詢及偵查（警卷第36-41 、45-47 頁、偵二卷第72-73 頁）
    、林徐採燕於警詢、偵查及原審（警卷第48-52 頁、偵二卷
    第72頁、原審卷二第105- 107頁）及現場目擊證人賴文良、
    賴王鳳珠（賴文良之配偶）、陳西焜、吳順榮等人於警詢及
    偵查中證述綦詳（警卷第29 -32、57-59 、53-56 、58 -63
    頁，偵二卷第73-74 、109 頁）。雖證人陳宗義、林徐採燕
    、張萬教等人對於陳宗義上開持槍恐嚇經過之描述有些微不
    同，惟本院衡酌證人陳宗義係犯罪行為人，對於其所親身經
    歷之事記憶應較清晰，且為警查獲後已自白其上開犯行，衡
    情並無掩飾之必要，爰以其證詞作為認定持槍恐嚇被害人等
    事實之主要依據。又陳宗義上開非法持有具殺傷力之槍枝及
    恐嚇危害安全等犯行，業經原審以96年度重訴字第90號判處
    有期徒刑2 年、併科罰金5 萬元確定等情，亦有刑事判決書
    及送達證書等相關在卷可憑（原審卷一第104-112 頁），此
    部分事實，應可認定。
四、證人陳宗義雖否認其與被告共同擁槍經營地下錢莊之事實，
    證稱：其未參與而無犯意聯絡云云。然查：陳宗義既出資十
    萬元，又介紹、帶領被告洽購具殺傷力之空氣長槍防身，復
    遠從台北南下持該空氣長槍討債，並於被告出境期間內（95
    年6 月20日出境、同年8 月15日入境），另於95年6 月24日
    持其自行改造之槍械恐嚇張萬教、林徐採燕還債，已詳如前
    述，顯見陳宗義從出資、購槍及索討債務等攸關其等共同擁
    槍經營地下錢莊等犯行均參與其事，則被告擁槍經營地下錢
    莊乙節，陳宗義諉稱其未參與而無犯意聯絡云云，是否可信
    ，已有疑義。參以被告於警詢已明確供稱：（你向警方供述
    該些物品均為陳宗義所有，請問他係如何取得該些物品？）
    因為我和陳宗義一起經營「日仔會」，因此陳宗義便提議要
    買槍防身，所以我們在95年2 、3 月份的時候，便到高雄市
    ○○區○○路上的一家專賣十字弓的商店，以1 萬多元購買
    其中的1 把空氣長槍，過了半個月左右再由陳宗義拿5 萬多
    元，再去買了2 把空氣長槍；於偵查陳稱：（3 支長槍如何
    來？）我和陳宗義一起去鳳鼻頭買的，共花了6 萬多，第1
    次買1 支，第2 次買2 支；（3 支長槍到底是何人的？）共
    有的；（上次稱第1 支是陳宗義帶你去買的，威力不夠，後
    來第2 支你自己跑去買，但老闆不賣你，經陳宗義向老闆聯
    絡後老闆才願意賣你？）是等語（偵二卷第102 、131 頁）
    。雖證人陳宗義於偵查及審理中證稱：（你有無拿錢給陳宗
    義經營？）我是借錢給他，他有還我錢；我向家人借10萬元
    拿給他，他也透過朋友還給我媽了；是借給他，我沒拿他利
    息云云（偵二卷第83、131 頁，原審卷第101 頁）；然衡以
    被告經營地下錢莊從事高利貸放款，豈有無息向陳宗義借款
    之理？況陳宗義於警詢時證稱：（陳義文教唆你幫他處理債
    務有無給付你報酬？或應允你何種報酬？）沒有，純粹是情
    義上幫忙，都沒有等語（警卷第27頁），倘陳宗義未合資經
    營，豈有於95年6 月14日搭乘被告駕駛之車輛遠從台北南下
    「無償」持具殺傷力空氣長槍替被告討債，甚至於被告95年
    6 月20日出境前往大陸期間，經由被告得知張萬教、林徐採
    燕於其先前持槍恐嚇後仍未還款後，另於95年6 月24日持其
    自行改造槍械索債之理，顯與常理不符。至證人陳宗義於95
    年2 月間透過其母親交付10萬元給被告後，嗣後被告雖透過
    友人將10萬元交付陳宗義母親收受，然被告就其嗣後交付10
    萬元給陳宗義（由陳宗義母親收受）乙節於本院供稱：「（
    你事後有將該10萬元分2 次各5 萬元，交付給陳宗義的母親
    ？）是，是在《95》年初拿10萬元，…大約是在陳宗義向本
    案被害人張萬教、林徐採燕恐嚇也就是95年6 月間之後還的
    ，也是在南部林園還給陳宗義的母親。」「（既然是二人共
    同經營錢莊，為何要返還10萬元給陳宗義或他的母親？）因
    為我們沒有賺錢，錢都花在槍枝上，只有拿回本金而已。…
    就是只有賺到槍枝的錢，還有陳宗義經常南北往返的費用開
    銷。」等語（本院卷第40-41 頁）；而證人陳宗義於原審亦
    證稱：其交付10萬元予被告後，被告有透過友人交付10萬元
    由其母親代收之事實（原審卷二第101 頁），再參諸證人張
    萬教及林徐採燕均證述陳宗義最後向其等恐嚇討債之時間係
    95年6 月24日（參見其二人上開筆錄），且被告於95年8 月
    15日入境至為警查獲止，亦未再對張萬教及林徐採燕等人為
    恐嚇索債犯行，顯示被告辯稱：在陳宗義於95年6 月間向張
    萬教及林徐採燕等人索債後，因其等所從事之金錢放貸賺取
    利潤大部分花在購買槍枝費用，其二人於扣除相關支出後（
    意指擬結束經營地下錢莊業務），各自取回10萬元出資額等
    語，尚非不可採信；此與證人陳宗義諉稱其未與被告共同擁
    槍經營地下錢莊之詞顯與常情不符相互勾稽，足徵被告辯稱
    ：其與陳宗義共同出資購槍經營錢莊等等，應可採信，被告
    與陳宗義共同經營地下錢莊並擁槍自重之事實，應可認定。
五、被告否認與陳宗義共同為上開恐嚇犯行，並以前詞置辯。然
    查：被告與陳宗義自95年初起即各自出資10萬元，並以被告
    經營之「菜仔檳榔攤」作為營業處所，共同購槍自重經營金
    錢貸放業務，嗣因被害人張萬教及林徐採燕借款後無力清償
    ，且張萬教、林徐採燕又是陳宗義介紹之客戶（但此部分營
    業收入歸被告及陳宗義二人所有；參見本院卷第41頁被告之
    供述），所以由陳宗義於95年6 月14日及同年月24日持槍前
    往其二人上開住處恐嚇討債等情，已如前述，顯見張萬教及
    林徐採燕未能按期還款，乃攸關被告及陳宗義之共同營收利
    潤，衡情被告豈會置身事外？佐以被告因張萬教與林徐採燕
    欠債未還，即於95年6 朋14日開車北上搭載陳宗義南下高雄
    ，再由陳宗義自「菜仔檳榔攤」後方倉庫拿取附表一編號2
    所示具殺傷力空氣長槍前往張萬教、林徐採燕住處恐嚇討債
    等情，業據證人陳宗義於偵查中證述綦詳（偵二卷第84頁）
    ，並經被告陳明在卷，且被告於本院復供稱：「（95年6 月
    14日向被害人張萬教、林徐採燕索債，這次的行為沒有違反
    你經營錢莊的意思和本旨？）是。」、「（你在95年6 月14
    日陳宗義向張萬教、林徐採燕索債完後，在你95年6 月20日
    去大陸之前的期間，是否因為張萬教、林徐採燕二人沒有完
    全還錢，所以你有打電話通知陳宗義，說他們二人沒有再繼
    續還錢？）對。」、「（所以陳宗義事後在95年6 月24日再
    次向張萬教、林徐採燕等人索債這件事情也沒有違反與陳宗
    義一起經營錢莊的意思及本旨？）是。」等語（本院卷第42
    頁）；此與證人陳宗義於偵查中證稱：其於95年6 月14日、
    24日（持槍）向被害人林徐採燕及張萬教恐嚇討債，都是被
    告叫他處理的等情（偵二卷第83-84 頁）大致相符。足見陳
    宗義先後2 次南下高雄向被害人張萬教及林徐採燕索債，均
    係經由被告知被害人等欠債未還後，再由陳宗義持槍前往張
    萬教及林徐採燕住處恐嚇討債，且陳宗義之恐嚇索債犯行，
    均係為遂行其與被告經營地下錢莊牟利之共同目的，可見其
    二人具有相同之犯罪動機。參以，證人陳宗義於警詢亦證稱
    ：（95年6 月14）因為陳義文（綽號「菜仔」）他打電話給
    我，告訴我說張萬教及林徐採燕欠他錢不還，所以叫我下來
    高雄替他催討，下來高雄之後我便向陳義文拿了1 把空氣長
    槍前往「豆花嬸」（指林徐採燕）他家催討債務，之後我把
    空氣長槍拿去陳義文檳榔攤內放好，再前往張萬教他家索債
    ；後來陳義文又打電話告訴我說他們（指張萬教及林徐採燕
    ）都沒有還錢，叫我再下去幫他催討，於是我（於95年6 月
    24日）帶著我自己製作的土造槍彈坐野雞車下來高雄，搭乘
    友人之汽車前往張萬教家索債等語（警卷第15 -17頁），及
    被告與陳宗義共同經營地下錢莊並擁槍自重等情相互勾稽，
    足徵陳宗義先後2 次南下高雄向被害人張萬教及林徐採燕恐
    嚇索債之原因及目的均相同，亦即先由被告向陳宗義告知張
    萬教及林徐採燕欠債未還，再由被告北上搭載陳宗義、或由
    陳宗義得知訊息後自行搭車南下持槍向張萬教及林徐採燕恐
    嚇討債甚明。至陳宗義於95年6 月24日向張萬教及林徐採燕
    恐嚇索債之時，被告已於同年月20日出境，然陳宗義既因被
    告告知張萬教及林徐採燕仍未還債，才再次持槍南下恐嚇討
    債，且被告亦坦承陳宗義該次索債行為沒有違反其與陳宗義
    共同經營地下錢莊之營業目的，參以被告為達到向張萬教及
    林徐採燕追討債務之目的，已於95年6 月14日駕車搭載陳宗
    義南下高雄持槍對張萬教及林徐採燕為上開恐嚇犯行，而95
    年6 月14日之恐嚇犯行被告與陳宗義之間亦具有犯意聯絡（
    已如前述），然張萬教及林徐採燕於該次恐嚇後既未能如期
    還款，被告乃將此情告知陳宗義，再由陳宗義出面「處理」
    ，顯見被告對於陳宗義將會再次持槍對張萬教及林徐採燕等
    人恐嚇索債等情，已事先知悉且未違反其本意（被告供稱陳
    宗義另持有其等共同購買附表一所示以外之槍械），況陳宗
    義本次持槍恐嚇之原因，與其等之前於95年6 月14日持槍恐
    嚇相同，均係為了促使張萬教及林徐採燕能儘速返還向其等
    借貸之金錢，二者之犯罪動機完全相同，並攸關被告與陳宗
    義共同經營地下錢莊牟利之同一目的，足見被告與陳宗義之
    間就該次恐嚇犯行，具有犯意聯絡無訛，不因被告當日（95
    年6 月24日）已出境而解免此部分之恐嚇罪責；至證人陳宗
    義於原審雖另證稱95年6 月24日持土造鋼管手槍恐嚇張萬教
    、林徐採燕之犯行被告並不知情，係其主動前往云云（原審
    卷二第105 頁），尚難逕為有利被告之認定，一併敘明。被
    告與陳宗義基於共同恐嚇危害安全之概括犯意聯絡，由陳宗
    義出面持槍對張萬教及林徐採燕恐嚇討債之事實，足堪認定
    。
六、另證人林徐採燕於原審證稱：其當時親手向被告借錢，其沒
    有跟陳宗義借錢云云（原審卷二第108 頁），證人張萬教於
    警詢證稱：其向被告借錢；95年6 月14日陳宗義找其，要其
    將錢還給陳義文的老婆云云（偵二卷第73、74頁）。然查，
    被害人張萬教及林徐採燕係陳宗義所介紹之客戶，並由被告
    直接與被害人洽談借款條件，惟放貸金錢所收（賺）取之金
    錢，則充當被告與陳宗義共同經營地下錢莊之營業收入等情
    ，已據被告陳明在卷（本院卷第41頁），惟因被害人係直接
    與被告洽談借貸內容，而誤認其等借貸之對象係被告，致陳
    述其等係向被告借貸金錢等情，仍無礙被告與陳宗義共同擁
    槍經營地下錢莊之認定。至於被告何時將扣案如附表一所示
    空氣長槍（含鋼珠）寄放在不知情之洪宗伯住處乙節，證人
    洪宗伯於警詢證稱：釣魚袋是被告於「95年6 月初」所寄放
    等語（警卷65頁）；而被告於第1 次警詢亦證稱：「時間我
    不是很確定，好像是在（95年）6 月中旬左右寄放的」（警
    卷第6 頁），並於本院供稱：是在其前往大陸（指95年6 月
    20日，被告誤述為95年6 月19日）前1 、2 天所寄放的等語
    （本院卷第95頁），顯見被告寄放槍枝之時間應係95年6 月
    間，再參以陳宗義於95年6 月14日曾持附表一編號2 所示槍
    枝向被害人恐嚇討債及被告於同年6 月20日出境等情綜合觀
    之，堪認被告係於其等95年6 月14日為上述持槍恐嚇犯行後
    ，於同年6 月20日出國前之某日，將附表一所示槍枝（含鋼
    珠）及附表二編號1 、2 所示之物放在釣竿袋內一併寄放在
    不知情之洪宗伯住處無訛（被告於本院準備程序雖一度供稱
    ：於95年8 月15日從回台後才寄放在洪宗伯那裡云云，然此
    與其警詢及本院審理中所述時間有異，亦與證人洪宗伯證述
    「95年6 月間」不符，應係因時間已久致記憶模糊而誤述，
    為本院所不採，一併敘明）。
七、綜上所述，被告前揭所辯，顯係卸責之詞，不足採信。被告
    上開非法持有具殺傷力空氣槍及恐嚇危害安全等犯行，均事
    證明確，應依法論科。
、論罪科刑及撤銷改判之理由：
一、比較新舊法：
(一)、槍砲彈藥刀械管制條例第8 條部分：
    被告行為後，槍砲彈藥刀械管制條例第8 條於100 年1 月5
    日修正公布增列第6 項「犯第1 項、第2 項或第4 項有關空
    氣槍之罪，其情節輕微者，得減輕其刑。」之規定，並於同
    年月7 日生效施行，此增列之得減刑規定，較有利於被告，
    依刑法第2 條第1 項但書之規定，自應適用此得減刑之規定
    較有利於被告。
(二)、刑法部分：
  1.被告行為後，刑法第28條共同正犯之規定於94年2 月2 日修
    正公布，並於95年7 月1 日施行，修正後刑法第28條已限縮
    共同正犯成立之範圍，而以修正後之規定較有利於被告。另
    修正後刑法第33條第5 款規定「罰金：新台幣1,000 元以上
    ，以百元計算之。」，提高修正前刑法第33條第5 款規定「
    罰金：1 元以上。」之罰金下限，故以舊法較有利於被告。
    被告所犯各罪（詳下述）之多次犯行，若時間近接，所犯為
    構成要件相同之罪名，則均為連續犯，而被告行為後，刑法
    第56條連續犯之規定，亦有修正而予以刪除，則被告等人上
    開犯行，因行為後修正後之刑法業已刪除連續犯之規定，此
    刪除雖非犯罪構成要件之變更，但顯已影響行為人刑罰之法
    律效果，自屬法律有變更，比較結果以適用修正前之規定較
    有利於被告。又修正前刑法第51條第5 款規定：「宣告多數
    有期徒刑者，於各刑中之最長期以上，各刑合併之刑期以下
    ，定其刑期。但不得逾20年。」，修正後刑法第51條第5 款
    規定：「宣告多數有期徒刑者，於各刑中之最長期以上，各
    刑合併之刑期以下，定其刑期。但不得逾30年。」比較結果
    ，修正後之規定並非較有利於被告
  2.再按所謂不能割裂適用，係指與罪刑有關之本刑而言，不包
    括易刑處分，事關刑罰執行之易刑處分仍應分別適用最有利
    於行為人之法律。易言之，倘所處之主刑同時有徒刑、拘役
    易科罰金、罰金易服勞役之情形時，關於易科罰金、易服勞
    役部分應分別為新舊法有利不利之比較，依刑法第2 條第1
    項從舊從輕原則定其易刑之折算標準，最高法院96年度台非
    字第58號、96台上字第2233號判決意旨可資參照。被告行為
    後，刑法第42條關於易服勞役之規定，其中第2 項關於易服
    勞役之折算標準，移列至第3 項，並由「以1 元以上3 元以
    下，折算1 日。但勞役期限不得逾6 個月」，修正為「以新
    台幣1,000 元、2,000 元或3,000 元折算1 日。但勞役期限
    不得逾1 年」。然依被告行為時之刑罰法律，即修正前刑法
    第42第2 項及修正前罰金罰鍰提高標準條例第2 條（現已刪
    除）「依刑法第42條第2 項易服勞役者，均就其原定數額提
    高為100 倍折算1 日；法律所定罰金數額未依本條例提高倍
    數，或其處罰法條無罰金刑之規定者，亦同」等規定，易服
    勞役之折算標準最高為銀元300 元即新台幣900 元，最低為
    銀元100 元即新台幣300 元。比較新舊法結果，以修正後之
    法律對被告較為有利。
  3.經綜合全部罪刑之結果，在適用「罪刑綜合比較原則」、「
    擇用整體性原則」，本案應一體適用被告行為時之法律對其
    較為有利；另關於易刑處分，則適用對被告較為有利之現行
    法。
二、論罪科刑
(一)、按槍砲彈藥刀械管制條例僅係就各類應予管制之槍砲、彈藥
    及刀械，列舉其名，以作規範，但所指內容為何，則乏文義
    解釋規定，據其主管機關內政部函釋（92年1 月16日內授警
    字第0920075098號），實係參考軍事武器之用語，其中所稱
    空氣槍，乃指非以火藥等爆裂物發射，而係借壓縮氣體或壓
    縮瓦斯之氣體膨脹力，用以發射子彈或金屬之槍枝；所稱其
    他可發射金屬或子彈具有殺傷力之各式槍砲，則指該條例所
    列已定有特定名稱之槍枝以外，可以發射金屬或子彈而具有
    殺傷力之槍砲，例如工業用槍，及土製而不屬上揭特定名稱
    槍砲以外之槍砲，均屬之。可見「空氣槍」並不分其係制式
    或非制式，祇要客觀上確實具有殺傷力，皆受列管；雖和其
    他可發射金屬或子彈具有殺傷力之各式槍砲，同列於該條例
    第8 條罰則規定之內，但二者顯然有別，適用時仍須分辨（
    最高法院99年度台上字第7763號判決意旨參照）。核被告上
    開所為：(一)事實一部分：係犯槍砲彈藥刀械管制條例第8條
    第4 項之非法持有空氣槍罪；(二)事實二部分：係犯刑法第30
    5 條之恐嚇危害安全罪。檢察官雖未於起訴書記載被告犯刑
    法第305 條恐嚇危害安全罪，然起訴書就被告該部分之犯行
    已有敘明，且在調查證據程序時，已就被告是否與陳宗義共
    同涉犯恐嚇危害安全罪之事實加以調查，審判長復於審判期
    日就被告與陳宗義恐嚇犯行有無共犯犯意聯絡，令公訴人及
    辯護人表示意見，已無礙於被告防禦權之行使，併予敘明。
    被告就所犯非法持有空氣槍及恐嚇危害安全之犯行，與共犯
    陳宗義間各具有犯意聯絡及行為分擔，應分別論以共同正犯
    。被告於事實一所示第2 次同時購得2 把空氣槍，然非法持
    有槍枝，所侵害者為社會法益，如所持有客體之種類相同，
    縱令同種類之客體有數個，仍為單純一罪，不發生想像競合
    犯之問題（最高法院97台上字第5704號判決參照）。被告與
    陳宗義先購得1 把具有殺傷力空氣槍而持有後，數日後復前
    往購買槍枝而持有之2 次犯行；另其與陳宗義先後於95年6
    月14日、24日先後前往被害人林徐採燕及張萬教住處恐嚇犯
    行，則其先後非法持有空氣槍、恐嚇危害安全之犯行，均時
    間緊接，所犯各係構成要件相同之罪名，顯係分別基於概括
    犯意反覆為之，均應依修正前連續犯之規定論各以一罪，並
    加重其刑。被告所犯連續非法持有空氣槍及恐嚇危害安全等
    二罪，犯意個別（被告與陳宗義均否認購入槍枝之時已具有
    持以向被害人恐嚇討債之用，且其等係購入槍枝約4 個月後
    才另行起意持槍恐嚇），行為互殊，應予分論併罰。
(二)、又槍砲彈藥刀械管制條例第18條第4 項關於自白減免其刑之
    規定，必須供出全部槍砲、彈藥、刀械之來源及去向，並因
    而查獲或防止重大危害治安事件之發生，始有其適用。依上
    開規定必須被告將自己原持有之上揭違禁物所取得之來源，
    與所轉手之流向，交代清楚，因而使犯罪調（偵）查人員，
    得以一併查獲相關涉案者；或因而防止他人利用該違禁物而
    發生重大危害治安之事件，始符減免其刑之要件（最高法院
    96年度台上字第1962號判決參照）。本案被告雖自白持有空
    氣長槍犯行，並供明槍枝之「去向」，因而為警查獲，惟始
    終未具體陳明扣案非制式空氣長槍之原始「來源」，僅供述
    該槍枝係於高雄鳳鼻頭某處向某真實姓名、年籍不詳之人處
    購買，致令警方根本無從追查其人；雖被告於本院前審聲請
    傳訊高雄市小港區○○○路80號宏益十字弓專賣店負責人鄭
    宏益，欲證明扣案3 支空氣槍係陳宗義帶領其前往該專賣店
    向負責人鄭宏益購買云云，然查：證人鄭宏益於本院前審98
    年7 月2 日審理期日接受交互詰問時證稱：其經營之宏益興
    業有限公司有合法牌照，有賣十字弓，沒賣空氣槍，本件扣
    案之空氣槍並非其所販賣等語（上訴卷第56-57 頁），足見
    證人鄭宏益之證言亦不足採為被告有利之證據，核與同條例
    第18條第4 項所定之要件未合，自無從適用其減刑之寬典，
    附此敘明。至被告行為後，槍砲彈藥刀械管制條例因而於10
    0 年1 月5 日修正，其第8 條增列第6 項「犯第1 項、第2
    項或第4 項有關空氣槍之罪，其情節輕微者，得減輕其刑」
    之規定，此法律之變更顯有利於被告，然本院審酌被告與陳
    宗義購買之空氣長槍多達3 支，數量非少，且其等非法持有
    空氣槍之期間內，竟因被害人未能如期還款，即攜帶附表編
    號2 所示空氣槍向被害人進行恐嚇，造成被害人心生畏懼，
    其等犯行之違法情節已嚴重危害社會治安，難認情節輕微，
    此與一般單純持有空氣槍把玩而未從事其他犯罪之情形有別
    ，自不宜予以減輕其刑，一併指明。
三、原審對被告販非法持有空氣槍及恐嚇危害安全部分論罪科刑
    ，固非無見；惟查：
(一)、扣案附表編1 至3 所示空氣長槍係屬槍砲彈藥刀械管制條例
    8 條所規定之「空氣槍」；惟原判決於主文記載被告犯「非
    法持有可發射『金屬』具有殺傷力之槍枝罪」，惟於理由又
    認定被告係犯「非法持有可發射『子彈」具有殺傷力之槍枝
    罪」，其理由之記載與主文矛盾，且亦有未論以「非法持有
    空氣槍罪」之違誤。
(二)、被告犯非法持有空氣槍罪部分，原判決未比較新舊法之結果
    ，即適用較有利於被告之行為時之法律即舊法以連續犯論，
    亦有可議；且被告行為後槍砲彈藥刀械管制條例已於100 年
    1 月5 日修正公布，其中第8 條增列第6 項「犯第1 項、第
    2 項或第4 項有關空氣槍之罪，其情節輕微者，得減輕其刑
    」之規定，原判決未及比較適用，同有未當。
(三)、又被告係與陳宗義為經營地下錢莊而共同擁（持）槍自重，
    且被告就95年6 月24日之恐嚇犯行與陳宗義具有犯意聯絡；
    原判決認定扣案之空氣槍係被告單獨持有，嗣後再出借予陳
    宗義為95年6 月14日之恐嚇犯行，且漏未審酌被告亦參與95
    年6月24日之恐嚇犯行，亦有未恰。
四、被告上訴意旨，指摘原判決就連續持有空氣槍部分量刑過重
    及否認連續恐嚇犯行，雖均不足取，但原判決此二部分均具
    有上述可議之處，仍應將原判決此二部分及定執行刑部分均
    撤銷改判。本院審酌被告未經許可，擅自持有具有殺傷力之
    空氣槍枝，持有數量又多達3 支，情節非輕，且與被害人之
    債務糾紛不思以理性解決，竟與同案被告陳宗義另萌生恐嚇
    危害安全之概括犯意，多次對被害人為上開恐嚇犯行，使被
    害人之生命、身體及社會治安形成潛在之危險與不安，並參
    酌其坦承非法持有空氣槍之犯後態度及無其他犯罪前科之素
    行等一切情狀，分別量處如主文第二項所示之刑，並就罰金
    部分諭知如主文第二項所示易服勞役之折算標準。又被告就
    事實二所示恐嚇危害安全犯行，均係在96年4 月24日以前，
    合於中華民國九十六年罪犯減刑條例所定得予減刑之規定，
    應依同條例第2 條第1 項第3 款之規定減其宣告刑二分之一
    〔註：被告雖於96年11月20日經原審發布通緝（96年8 月16
    日另案通緝），並於97年10月24日緝獲到案，此有通緝書、
    歸案證明書、內政部警政署航空警察局高雄分局通緝案件報
    告書及相關訊問筆錄在卷可憑（原審卷一第71-74 頁，原審
    卷二第2-21頁），然其既非於上開減刑條例施行即96年7 月
    16日前經通緝，核與該條例第5 條所定不得減刑要件不符，
    自可依上開減刑條例予以減刑）；並與上開不得減刑之非法
    持有空氣槍罪定其應執行之刑與易服勞役之折算標準。扣案
    附表一編號1 至3 所示被告與陳宗義所有之空氣長槍3 把，
    經送鑑定結果認具有殺傷力，此有高雄縣政府警察局95年12
    月25日高縣警鑑字第0950077009號槍彈鑑定書可參，屬違禁
    物，均應依刑法第38條第1 項第1 款規定宣告沒收；另被告
    與陳宗義所有附表一編號4 所示8mm 鋼珠1 批，係供附表編
    號2 、3 所示空氣長槍擊發使用等情，業據被告供承在卷，
    且係供其等犯罪所用之物，應依刑法第38條第1 項第2 款規
    定宣告沒收。至扣案附表二所示之物，其中編號1 所示土造
    鋼管手槍經鑑定後並無殺傷力，並非違禁物，此有刑事警察
    局96年1 月8 日刑鑑字第0960000245號槍彈鑑定書暨照片在
    卷可憑（偵二卷第98-100頁）；編號2 所示工業底火亦非擊
    發上開非制式空氣長槍之用，此為被告所供明，復無證據證
    明與被告本件犯行有關；另編號3 所示土造鋼管手槍及子彈
    經鑑定後亦無殺傷力，亦有刑事警察局95年12月11日刑鑑字
    第0950164169號槍彈鑑定書暨照片在卷可憑（偵二卷第31-3
    5 頁），均非違禁物，且陳宗義於95年6 月24日持以向被害
    人恐嚇後已出售移轉歸賴文良所有，此據證人陳宗義及賴文
    良陳明在卷，爰均不予宣告沒收。另陳宗義於95年6 月14日
    持恐嚇犯行所攜帶之土造鋼管手槍於擊發後即行故障，此經
    證人賴文良證述在卷（偵二卷第73頁），且證人陳宗義亦證
    稱其已將之丟棄等語（警卷第23頁），復無其他證據其具有
    殺傷力，自非違禁物，且未扣案，為免執行困難，亦不予宣
    告沒收，一併敘明。
肆、無罪部分：
一、公訴意旨另以：
    被告於上開「菜仔檳榔攤」經營地下錢莊，而須槍枝防身及
    處理債務糾紛之用，乃於95年1 、2 月間購入附表一所示空
    氣長槍（含鋼珠），嗣因林徐採燕、張萬教無力清償借款，
    被告乃囑陳宗義前往林徐採燕、張萬教住處催討債務，並將
    前開附表一編號2 所示具殺傷力之空氣長槍出借予陳宗義持
    有，陳宗義即於95年6 月14日偕同一名姓名不詳之成年男子
    ，持前開具殺傷力之空氣長槍1 支及未具殺傷力之自製土造
    鋼筆手槍1 支，前往張萬教及林徐採燕上開住處為前揭恐嚇
    危害安全犯行；因認被告另涉犯槍砲彈藥刀械管制條例第8
    條第3 項、第2 項之出借空氣槍供他人犯罪之用罪嫌云云。
二、按犯罪事實應依證據認定之，無證據不得認定犯罪事實；無
    證據能力、未經合法調查之證據，不得作為判斷之依據；不
    能證明被告犯罪或其行為不罰者，應諭知無罪之判決，刑事
    訴訟法第154 條第2 項、第155 條第2 項、第301 條第1項
    分別定有明文。次按認定不利於被告之事實，須依積極證據
    ，苟積極證據不足為不利於被告事實之認定時，即應為有利
    被告之認定，最高法院30年上字第816 號判例可資參照。
三、公訴人認被告涉犯意圖犯罪出借可發射金屬具有殺傷力之槍
    枝犯行，無非係以被告供述、證人陳義文、張萬教與林徐採
    燕之證詞及扣案如附表一編號2 所示槍枝等為其主要論據。
    惟訊據被告堅詞否認有意圖犯罪出借槍枝之犯行，辯稱：扣
    案附表一所示槍枝（含鋼珠），係其與陳宗義於95年間合資
    經營地下錢莊，擔心遭債務人抵抗，以6 萬多元之價格連續
    購入防身並共同持有，並非其另出借給陳宗義犯罪使用等語
    。經查：
(一)、按槍砲彈藥刀械管制條例第8 條第3 項之意圖供他人犯罪之
    用，而未經許可，出借或轉讓手槍罪，以行為人有「出借」
    或「轉讓」之犯意為必要；此與同條項之意圖供自己或他人
    犯罪之用，而未經許可，運輸其他可發射金屬或子彈具有殺
    傷力之各式槍砲罪，以行為人有「運輸」之犯意為必要，其
    法理相同，並非謂一有「交付」行為即成立「出借」或「轉
    讓」罪，亦非謂一有「攜帶」行為即成立「運輸」罪。次按
    二人以上共同實行犯罪之行為者，皆為正犯，刑法第28條定
    有明文，亦即共同正犯間，非僅就其自己實行之行為負其責
    任，並在犯意聯絡之範圍內，對於他共同正犯所實施之行為
    ，亦應共同負責。又所謂「持有」，並非必需親自持有，如
    以共同犯罪之意思，事先有犯意之合致，而由其中一部分人
    實行犯罪行為，即有共同犯罪之存在，其分別持有槍彈之行
    為，即屬共同持有；而所謂之「出借」，指行為人有出借之
    意思，將槍彈交付予借用人之謂。基此，槍砲彈藥刀械管制
    條例第8 條第4 項之未經許可持有可發射金屬或子彈具有殺
    傷力之各式槍砲罪，其所謂「持有」，並非必須親自持有，
    如以共同犯罪之意思，事先有犯意之合致，而由其中一部分
    人實施犯罪行為，即有共同犯罪之存在，其分別持有槍彈之
    行為，亦屬共同持有；而同條例第8 條第3 項之意圖供自己
    或他人犯罪之用，未經許可出借可發射子彈具有殺傷力之各
    式槍砲罪，其所稱「出借」，係指行為人基於出借（或借貸
    ）之意思，將槍枝交予借用人持執、管領及使用之謂，且須
    出借人係基於「出借」之意思而將槍枝交予借用人持執、管
    領及使用，始與上開罪名之構成要件相當，合先敘明。
(二)、被告與陳宗義於95年間共同集資在上址「菜仔檳榔攤」經營
    金錢放款業務，因擔心索債過程遭債務人抵抗，乃共以6 萬
    多元之價格（使用共同出資及營業收入金錢），連續購買附
    表一所示空氣長槍防身備用（含鋼珠），嗣因被害人張萬教
    、林徐採燕向其等借錢後無力清償，被告與陳宗義遂共同基
    於恐嚇危害安全之概括犯意聯絡，於95年6 月間，由陳宗義
    於上開時、地持槍向林徐採燕及張萬教恐嚇索債之事實，業
    經本院認定如前；換言之，扣案如附表一所示具殺傷力之空
    氣長槍及鋼珠等物（含陳宗義於95年6 月14日持以向被害人
    恐嚇索債之附表一編號2 所示槍枝），均係被告與陳宗義因
    經營地下錢莊，購買供防身備而共同持有之，亦即附表一所
    示空氣長槍（含鋼珠）自購入後均係被告與陳宗義共同持（
    所）有之狀態，並非被告於95年6 月間囑陳宗義向林徐採燕
    、張萬教索債，而「出借」附表一編號2 所示空氣長槍給陳
    宗義為恐嚇犯行，應可認定。公訴意旨認被告係獨自在上址
    「菜仔檳榔攤」經營地下錢莊，並貸放金錢給被害人張萬教
    及林徐採燕等人，陳宗義並未與被告共同基於持有具殺傷力
    槍枝及重利之犯意而為上開犯行，已與事實不符。再者，被
    告與陳宗義以其等合股經營地下錢莊之資金共同購入上開槍
    枝後，雖購入之槍枝平時藏放在「菜仔檳榔攤」後方倉庫內
    （指寄放在洪宗伯住處之前），茲因陳宗義平時居住在北部
    （參見被告及陳宗義之陳述內容），惟其等經營地下錢莊之
    主要營業地點在高雄，為了避免南北往返攜帶槍枝遭警查獲
    等因素，而將槍枝藏放「菜仔檳榔攤」後方倉庫由被告就近
    看管，自難以此即認陳宗義未與被告共同持有該等槍枝，此
    由陳宗義於95年6 月14日搭乘被告車輛南下高雄後，可從「
    菜仔檳榔攤」後方取出附表一編號2 所示槍枝前往被害人林
    徐採燕住處恐嚇討債，事畢又自行將槍枝放回原處等情，與
    被告均具有同樣支配、管領、使用該等槍枝之權利即明，顯
    見陳宗義並未因其平時居住於台北地區而脫離「持有」核等
    槍枝甚明。又被告與陳宗義於購入附表一所示空氣長槍而共
    同持（所）有，嗣因被害人張萬教及林徐採燕未如期還款，
    被告與陳宗義即另基於恐嚇危害安全之概括犯意聯絡，由陳
    宗義持槍出面向被害人恐嚇討債，雖被告並未與陳宗義一同
    前往被害人住處進行恐嚇，然陳宗義既係基於與被告共同恐
    嚇危害安全之概括犯意而為本件恐嚇犯行，則被告在犯意聯
    絡之範圍內，對於陳宗義所實施之恐嚇行為，亦應共同負責
    甚明。綜上，附表一所示空氣長槍既係被告與陳宗義共同購
    入而持有，自不得以陳宗義於95年6 月14日自「菜仔檳榔攤
    」後方取出附表一編號2 所示槍枝前往被害人住處恐嚇討債
    （或被告當日交付該把槍枝給陳宗義持向被害人恐嚇討債）
    ，遽認被告於持有槍枝之行為中，另基於出借（或借貸）之
    意思，將槍枝交予陳宗義持執、管領及使用，而論以被告犯
    同條例第8 條第3 項之意圖供自己或他人犯罪之用而「出借
    」槍枝罪。
(三)、又單純未經許可持有槍砲或彈藥，係屬繼續犯，為實質上一
    罪，其前後繼續之持有行為，為行為之繼續，至持有行為終
    了時均論為一罪，不得割裂。亦即如非意圖供犯罪之用，早
    已非法持有槍、彈，嗣於持有行為繼續中始另行起意單獨或
    共同攜帶該槍、彈犯罪，則其嗣後為犯罪而與其他共犯共同
    持有該槍、彈之行為，為原單純持有繼續犯之一部分，不容
    就原未經許可持有槍砲或彈藥行為割裂而另論一意圖供犯罪
    而持有罪，而應以未經許可持有槍、彈與另行起意所犯之罪
    ，依數罪併罰論處。至槍砲彈藥刀械管制條例第8 條第3 項
    之罪，以意圖供自己或他人犯罪之用，而犯同條第1 項（未
    經許可，製造、販賣或運輸鋼筆槍、瓦斯槍、麻醉槍、獵槍
    、空氣槍或第 4 條第 1 項第 1 款所定其他可發射金屬或
    子彈具有殺傷力之各式槍砲者）、第2 項（未經許可，轉讓
    、出租或出借前項所列槍枝者）之罪，為其構成要件。如未
    經許可而持有槍枝，縱其持有初始係意圖供自己或他人犯罪
    ，因非製造、販賣或運輸，亦非轉讓、出租或出借行為，自
    無上開條例第8 條第3 項之適用。經查：被告與陳宗義共同
    集資經營地下錢莊，因擔心討債過程遭債務人抵抗，共以6
    萬多元之價格連續購入附表一所示槍枝（含鋼珠）供其等防
    身備用，嗣因被害人林徐採燕及張萬教借錢後無力清償，其
    二人乃萌生恐嚇危害安全之概括犯意聯絡，由陳宗義於95年
    6 月14日持附表一編號2 所示槍枝前往林徐採燕住處恐嚇追
    討債務。則被告與陳宗義並非意圖供犯罪之用而非法持有空
    氣槍，而係在持有該空氣槍行為繼續中（約4 個月後），始
    另行起意並由陳宗義攜帶該槍枝犯罪，依上說明，被告與陳
    宗義嗣後為犯罪而共同持有該空氣槍之行為，為原單純持有
    繼續犯之一部分，不得另論以同條例第8 條第4 項未經許可
    持有槍枝罪；又其等係未經許可持有槍枝，持有初始非意圖
    供自己或他人犯罪（僅供防身備用），且被告亦無另將槍枝
    「出借」給陳宗義之犯行，則公訴意旨以被告係意圖供犯罪
    而「出借」上開槍枝，應依同條例第8 條第3 項論處，不無
    誤會。
(四)、綜上所述，被告前開所辯，應屬可採，公訴人所持之前開論
    據，均無法採為認定被告犯罪之證據。此外，復查無其他積
    極證據足資證明被告有何意圖犯罪而出借可發射金屬具有殺
    傷力槍枝（即意圖犯罪而出借空氣槍）之犯行，被告被訴此
    部分犯行自屬不能證明。
四、原審未詳為推求，就此部分遽為論罪科刑之判決（論以意圖
    犯罪而出借可發射金屬具有殺傷力槍枝罪，並認與所犯恐嚇
    取財罪部分具有手段、目的之牽連關係，而從一重論以意圖
    犯罪而出借可發射金屬具有殺傷力槍枝罪），即有未恰，被
    告執此聲明上訴，指摘原判決不當，為有理由，應由本院將
    原判決關於意圖犯罪而出借可發射金屬具有殺傷力槍枝罪部
    分撤銷改判，因公訴人起訴係認被告此部分與前揭論罪科刑
    部分係數罪併罰關係，爰另為被告被訴意圖犯罪而出借可發
    射金屬具有殺傷力之槍枝罪部分為無罪之判決。
伍、被告其他被訴重利經原判判決免訴及同案被告陳宗義被訴違
    反槍砲彈藥刀械管制條例等經原審判處罪刑部分，因其等及
    檢察官均未提起上訴確定，均不另論列，附此敘明。
據上論結，應依刑事訴訟法第369 條第1 項前段、第364 條、第
299 條第1 項前段、第301 條第1 項，槍砲彈藥刀械管制條例第
8 條第4 項，刑法第11條前段、第2 條第1 項、第305 條、第38
條第1 項第1 款、第2 款、第42條第3 項，修正前刑法28條、第
56條、第51條第5 款，刑法施行法第1 條之1 ，中華民國九十六
年罪犯減刑條例第2 條第1 項第3 款、第7 條，判決如主文。
本案經檢察官張益昌到庭執行職務。
中    華    民    國   100    年    3     月    2     日
                  刑事第三庭    審判長法  官   莊崑山
                                      法  官   張意聰
                                      法  官   唐照明
以上正本證明與原本無異。
本判決關於恐嚇危害安全罪部分不得上訴。
其他部分如不服本判決應於收受本判決後10日內向本院提出上訴
書狀，其未敘述上訴理由者，並得於提起上訴後10日內向本院補
提理由書狀（均須按他造當事人之人數附繕本）「切勿逕送上級
法院」。
中    華    民    國   100    年    3     月    2     日
                                      書記官   黃琳群
附錄本件論罪科刑法條：
槍砲彈藥刀械管制條例第8條第4項
未經許可，持有、寄藏或意圖販賣而陳列第1 項所列槍枝者，處
3 年以上10年以下有期徒刑，併科新臺幣700 萬元以下罰金。
刑法第305條
以加害生命、身體、自由、名譽、財產之事，恐嚇他人致生危害
於安全者，處2 年以下有期徒刑、拘役或3 百元以下罰金。
┌───────────────────┐
│附表一：                              │
├──┬───────────┬────┤
│編號│    品      名        │  數量  │
├──┼───────────┼────┤
│ 1  │具殺傷力之改造空氣長槍│  1 支  │
│    │（槍枝管制編號00000000│        │
│    │66 號 ）              │        │
├──┼───────────┼────┤
│ 2  │具殺傷力改造空氣長槍（│  同上  │
│    │槍枝管制編號0000000000│        │
│    │號）                  │        │
├──┼───────────┼────┤
│ 3  │具殺傷力改造空氣長槍（│  同上  │
│    │槍枝管制編號0000000000│        │
│    │號）                  │        │
├──┼───────────┼────┤
│ 4  │鋼珠                  │  1批   │
└──┴───────────┴────┘
┌───────────────────┐
│附表二:                               │
├──┬───────────┬────┤
│1   │未具殺傷力之土造鋼管手│  1支   │
│    │槍（槍枝管制編號110202│        │
│    │5584號）              │        │
├──┼───────────┼────┤
│2   │工業底火              │  29顆  │
├──┼───────────┼────┤
│3   │未具殺傷力之土造鋼管手│註：（賴│
│    │槍（槍枝管制編號110215│文良所提│
│    │8087號）1支及子彈10顆 │出之陳宗│
│    │                      │義販售予│
│    │                      │其之槍枝│
│    │                      │）      │
└──┴───────────┴────┘